臺灣高等法院臺南分院刑事裁定
                                    111年度毒抗字第946號
抗  告  人  曾文正
上列抗告人因聲請觀察勒戒案件，不服臺灣雲林地方法院中華民
國111年11月21日所為111年度毒聲字第405號裁定，提起抗告，
本院裁定如下：
    主  文
抗告駁回。
    理  由
一、抗告意旨略以：抗告人希望可以改為戒癮治療，因抗告人距
    上次吸毒時隔4年，因再次誤交損友而再犯本案，非裁定書
    中所述認定戒癮治療難收其效。抗告人與年邁父親相依為命
    ，育有2名在學小孩，為家中唯一經濟來源，如經觀察勒戒
    必造成自己失業，沒有收入進而影響到家中生活狀況，造成
    經濟拮据，致使家庭面臨破碎危機。抗告人從事鑄造工作已
    達20餘年，如遇觀察勒戒而造成失業，抗告人今已屆中年之
    齡，如要另謀生活勢必有重重困難。檢方未能讓抗告人有陳
    述意見就做出勒戒之裁定，於程序上是否有欠缺妥當之處，
    而無法當面向庭上做出意見之表達。為此請求撤銷原裁定，
    給予戒癮治療的機會等語。
二、按犯毒品危害防制條例第10條之罪者，檢察官應聲請法院裁
    定，或少年法院（地方法院少年法庭）應先裁定，令被告或
    少年入勒戒處所觀察、勒戒，其期間不得逾2月。依前項規
    定為觀察、勒戒或強制戒治執行完畢釋放後，3年後再犯第1
    0條之罪者，適用前2項之規定。毒品危害防制條例第20條第
    1項、第3項分別定有明文。上開修正後毒品危害防制條例第
    20條第3項關於施用毒品者所謂「3年後再犯」係指，除檢察
    官優先適用毒品危害防制條例第24條命附條件緩起訴處分處
    遇（不論幾犯，亦無年限）外，對於施用毒品初犯者，即應
    適用第20條第1項、第2項為機構內之觀察、勒戒或強制戒治
    ；若於上開機構內處遇執行完畢釋放後，「3年內再犯」者
    ，依同條例第23條第2項規定，應依法追訴；倘於「3年後再
    犯」，自應再回歸到傳統醫療體系機構內重為觀察、勒戒或
    強制戒治之治療。又前開所謂「3年後再犯」，係只要本次
    再犯（不論時間係在毒品危害防制條例修正施行前、後）距
    最近1次觀察、勒戒或強制戒治執行完畢釋放之時點，已逾3
    年者，即該當之，不因其間有無犯該條例第10條之罪經起訴
    、判刑或執行而受影響（最高法院109年度台上大字第3826
    號裁定意旨參照）。　　　　
三、經查，抗告人基於施用第二級毒品甲基安非他命之犯意，於
    民國111年7月10日19時許，在雲林縣○○鄉○○山上，施用第二
    級毒品甲基安非他命1次。嗣於111年7月13日8時50分許，為
    警採其尿液送驗，結果呈安非他命（聲請書漏載）、甲基安
    非他命陽性反應等情，業據抗告人於偵查中坦承不諱，並有
    正修科技大學超微量研究科技中心尿液檢驗報告（原始編號
    ：G0000000號）尿液檢驗報告、勘察採證同意書、代號與真
    實姓名對照表、雲林縣警察局委託檢驗尿液代號與真實姓名
    對照認證單（G0000000號）在卷可稽，足認抗告人之自白與
    事實相符，是抗告人上開施用第二級毒品犯行已堪以認定。
    　
四、再查：抗告人前於99年間因施用毒品案件，經原審法院以99
    年度毒聲字第246號裁定送觀察、勒戒後，於99年10月20日
    因無繼續施用傾向出所，有臺灣高等法院被告前案紀錄表附
    卷足憑，足認抗告人距最近1次觀察、勒戒執行完畢釋放已
    逾3年。抗告人又因施用毒品案件，甫經臺灣雲林地方檢察
    署檢察官以107年度毒偵字第1530號為戒癮治療之緩起訴處
    分確定，於109年6月14日緩起訴期間屆滿，亦有上開臺灣高
    等法院被告前案紀錄表、刑案資料查註紀錄表各1份在卷可
    考，聲請人即檢察官認抗告人前曾因施用毒品經緩起訴處分
    後，又再犯本件施用毒品案件，顯見戒癮治療難收其效為由
    （見毒偵卷「未能施行戒癮治療之理由檢視表」），裁量後
    向原審法院聲請令抗告人入勒戒處所觀察、勒戒，原審法院
    審核後，亦認聲請人之聲請乃其依職權之適法行使，故依毒
    品危害防制條例第20條第3項、第1項、觀察勒戒處分執行條
    例第3條第1項之規定，裁定抗告人應送勒戒處所觀察、勒戒
    ，於法自無不合。
五、抗告人雖以前詞提起抗告。然查：
（一）現行毒品危害防制條例既仍維持觀勒、戒治及附條件緩起
      訴之雙軌制，且依毒品危害防制條例第20條第1項之規定
      ，仍規範檢察官「應」聲請法院裁定送觀察、勒戒，而第
      24條第1項亦規定，僅在個案符合緩起訴之要件時，「得
      」例外排除觀察、勒戒之適用，故檢察官在決定初犯或3
      年後再犯之施用毒品者之處遇時，依文義解釋，觀察、勒
      戒仍是檢察官於個案裁量多元處遇時之原則性選項之一，
      而非僅具最後手段性。且新法修正後，對於施用毒品者多
      元處遇之裁量權，實質上仍賦予個案承辦之檢察官為之，
      以此建構以偵查為主體之本土毒品法庭，故法院原則上自
      應尊重檢察官之裁量權行使，進行低密度之審查，不得任
      意指為違法，亦不得強要檢察官必要為緩起訴處分，否則
      自未符合新法賦予檢察官多元處遇裁量權之精神。但檢察
      官裁量權之行使，仍並非毫無限制，在裁量決定過程中，
      如有裁量逾越、濫用或怠惰等重大瑕疵，逕對施用毒品者
      聲請觀察、勒戒，即難謂有合義務性之裁量，法院自應介
      入審查，此亦無疑義。經查，本件檢察官於裁量前，固未
      能讓抗告人有陳述意見之機會，且未在聲請書中詳細記載
      裁量之理由原因，然抗告人前曾因施用毒品案件，經臺灣
      雲林地方檢察署檢察官緩起訴處分確定，於109年6月14日
      緩起訴期間屆滿，此有偵查卷內之刑案資料查註紀錄表可
      參，乃檢察官依職權所知悉之事項，是檢察官裁量後，認
      定抗告人前既已曾因施用毒品案件經檢察官為附命戒癮治
      療之緩起訴處分確定期滿，卻又再犯本件施用毒品案件，
      顯見戒癮治療之緩起訴處分，仍無法使其確實斷絕毒癮，
      已不符合例外「得」排除觀察、勒戒適用之個案，並將此
      情記載於卷內之「未能施行戒癮治療之理由檢視表」，已
      表明其裁量之理由，並認已無必要再予抗告人陳述意見之
      機會，即逕向原審法院聲請令入勒戒處所觀察、勒戒，經
      原審法院依低密度審查原則，認聲請人即檢察官本件裁量
      權之行使，尚難認有何裁量逾越、裁量濫用或裁量怠惰等
      重大瑕疵，而予准許，於法並無不合。是抗告意旨徒以檢
      方未能讓抗告人有陳述意見就做出勒戒之裁定，於程序上
      有欠缺妥當之處云云，自屬無理由。
（二）又觀察、勒戒既屬具社會保安功能之保安處分，抗告人因
      施用第二級毒品，事證明確，依毒品危害防制條例第20條
      第3項、第1項之規定，檢察官「應」聲請法院裁定送觀察
      、勒戒，已如前述，且此無從僅因受處分人之個人、家庭
      、工作、經濟、年齡等因素，而得執為排除觀察、勒戒保
      安處分之事由，是抗告意旨徒以其個人、家庭、工作、經
      濟、年齡等因素，主張觀察、勒戒有執行上之困難，希望
      可以改為戒癮治療云云，自亦無理由。
六、綜上所述，原審以抗告人施用第二級毒品之犯行，事證明確
    ，認檢察官聲請裁定將抗告人送勒戒處所觀察、勒戒，於法
    有據，依毒品危害防制條例第20條第3項、第1項、觀察勒戒
    處分執行條例第3條第1項之規定，裁定令抗告人入勒戒處所
    施以觀察、勒戒，並無不合。抗告意旨指摘原裁定不當，難
    認可採，本件抗告為無理由，應予駁回。　　
據上論斷，應依刑事訴訟法第412條，裁定如主文。
中　　華　　民　　國　　111 　年　　12　　月　　14　　日
                  刑事第三庭    審判長法  官  郭玫利  
                                      法  官  王美玲
                                      法  官  林臻嫺
以上正本證明與原本無異。
不得再抗告。
　　　　　　　　　　　　　　　　　　　書記官  劉素玲
中　　華　　民　　國　　111 　年　　12　　月　　14　　日